# 非货币性资产交换，账务处理

提问人：syz621028 时间：2010-12-14 21:08:57
请教： A、B、C三公司，A为B的母公司，B为C的母公司， A公司以固定资产（账面价值4,000万元，评估价6,000万元）、无形资产（土地，账面价值 500 万元，评估价值1,000万元）和货币资金3,000万元作为对价，购置B公司持有的C公司的长期股权投资（账面长投成本6,000万元，评估价值7,000万元）和应收债权（账面价值3,000，评估价值3,000万元）。 请问，上述事项涉及哪些税种；A、B公司分别应该进行怎样的账务处理，依据的准则是什么；A公司入账的长投入账价值应如何处理？

回答人：chenyiwei
对于B而言，由于其以长期股权投资和应收债权换取了A的固定资产和无形资产，并且交易是按公允价值进行的（此处不讨论评估值是否公允的问题，假设评估值即为公允价值），因此该交易对于B而言是具有商业实质的，B公司取得该土地和固定资产可按公允价值入账，该项股权和债权的账面价值与公允价值之间的差额可确认为处置损益。
对于A而言，由于交易前后B、C均为其子公司，A所能控制的经济资源在交易前后并未发生变化，这些固定资产、无形资产、股权投资和债权在交易前后均在A的合并报表范围内，所以对A而言该交易可能没有商业实质。由于现金和应收债权两者均为货币性资产，所以可以假设以固定资产和无形资产换入了一项长期股权投资，其初始投资成本根据固定资产和无形资产的原账面价值确定。
税务方面，各方均需把换出资产的公允价值高于原账面价值（假设即为计税基础）的差额计入当期应纳税所得额交纳企业所得税；A需就固定资产、无形资产的转让计算交纳增值税和营业税。土地转让还会涉及土地增值税。另外还有契税、印花税等涉及。

回答人：chenyiwei
回复 藤椅 tjuzzy 的帖子首先，A不是按照同一控制下合并处理，因为交易前后A都能控制B和C，并不是新取得控制权。 其次，内部交易的影响在合并报表层面都是需要抵销的。